【裁判字號】    95,交易,427
【裁判日期】    950919
【裁判案由】    業務過失傷害
【裁判全文】
臺灣士林地方法院刑事判決             95年度交易字第427號
公  訴  人  臺灣士林地方法院檢察署檢察官
被      告  乙○○
上列被告因業務過失傷害案件，經檢察官提起公訴（94年度偵字
第7125 號），被告於本院準備程序中，就被訴事實為有罪之陳
述，經本院合議庭裁定改由受命法官獨任依簡式審判程序審理並
判決如下：
    主  文
乙○○從事業務之人，因業務上之過失傷害人，處有期徒刑貳月
，如易科罰金以銀元參佰元即新台幣玖佰元折算壹日。
    事  實
一、乙○○為計程車司機，係從事駕駛業務之人，於民國（下同
    ）93年ll月29日上午12時許，駕駛車牌號碼355-CP號營業小
    客車，沿臺北市○○區○○街l段由南往北方向行駛；而於
    同日上午12時40分許，行經舊莊街l段與研究院路2段路口之
    際，本應注意車前狀況，及兩車併行之間隔，並隨時採取必
    要之安全措施，而依當時情形，又無不能注意之情事，竟疏
    未注意，以致被告駕駛之車牌號碼355-CP號營業小客車右前
    車頭碰撞同向右前方由張甄文所騎乘車牌號碼BJA- 435號重
    型機車左後車尾，致張甄文及所搭載之甲○○人車倒地，造
    成張甄文受有左小腿外側、內側挫傷、擦傷等傷害 (未據提
    出告訴)， 甲○○則受有左足挫傷、擦傷及左側足踝內踝骨
    折等傷害。又乙○○於肇事後，未被有偵查權之公務員或機
    關發覺其為犯嫌前，留在事故現場向到場處理之警員自承犯
    行，接受裁判。
二、案經甲○○訴由臺北市政府警察局南港分局報告臺灣士林地
    方法院檢察署檢察官偵查起訴。
    理  由
一、訊據被告於上揭時地駕駛車牌號碼355-CP號營業小客車行經
    上開交岔路口時，未注意車前狀況，以致碰撞同向右前方由
    張甄文所騎乘車牌號碼BJA-435 號重型機車左後車尾，致張
    甄文及所搭載之甲○○人車倒地，甲○○因而受傷一事，於
    本院審理時坦承不諱，核與被害人甲○○於偵查中指訴之情
    節相符，並經證人張甄文於偵查中結證屬實，復有臺北市政
    府警察局南港分局交通分隊A3類道路交通事故調查報告表、
    交通事故補充資料表及道路交通事故調查報告表（一）、（
    二）、現場車損照片6 張及臺北市立忠孝醫院、財團法人佛
    教慈濟綜合醫院診斷證明書各l 紙附於偵查卷可稽，事證明
    確。
二、按汽車行駛時，駕駛人應注意車前狀況，及兩車併行之間隔
    ，並隨時採取必要之安全措施，道路交通安全規則第94條第
    3 項定有明文。本件被告行駛至前交岔路口時，自應注意上
    開道路交通安全規則之規定，而參以當時天氣晴、日間有自
    然光線、路面乾燥無缺陷、無障礙物且視距良好，有道路交
    通事故調查報告表（一）附於偵查卷可參，客觀上亦無不能
    注意之情事，其竟疏未注意車前狀況，及注意兩車併行之間
    隔，致生本件車禍事故，被告顯有過失。又臺北市車輛行車
    事故鑑定委員會及臺北市車輛行車事故鑑定覆議委員會亦認
    定被告有上開過失，此有臺北市車輛行車事故鑑定委員會94
    年10月24日北鑑審字第09430345700 號函所附鑑定書及臺北
    市政府交通局95年1 月13日北市交五字第09435675700 號函
    所附鑑定覆議意見書各1 份在偵查卷可參，被告之過失與本
    件車禍之發生而致被害人受傷有相當之因果關係，被告之過
    失傷害犯行應堪認定，應予依法論科。又本件是被告駕駛之
    車牌號碼355-CP號營業小客車右前車頭碰撞到張甄文所騎乘
    車牌號碼BJA-435 號重型機車左後車尾，依碰撞部位應可認
    定肇事前張甄文所騎乘，車牌號碼BJA-435 號重型機車是在
    被告之汽車右前方，且機車碎片亦散落在外側車道臨路緣，
    是尚無證據認定張甄文所騎乘車牌號碼BJA-435 號重型機車
    有突然左轉之過失，併此敘明。
三、查被告乙○○係平日以駕駛計程車為業，有駕駛執照影本1
    紙在偵查卷足稽，是被告為從事駕駛業務之人。核被告所為
    ，係犯刑法第284 條第2 項前段之業務過失傷害罪。按被告
    行為後，刑法第2 條法律變更適用及第33條第5 款罰金之規
    定、第41條易科罰金折算之標準、第62條自首之規定，已於
    94年1 月7 日經立法院修正三讀通過，總統命令公布，於95
    年7 月1 日施行，該第2 條係規範行為後法律變更適用所生
    新舊法律比較適用之準據法，於新法施行後，應適用新法第
    2 條第1 項之規定，為「從舊從輕」之比較。罰金刑部分，
    刑法分則編各罪所定罰金刑之貨幣單位原為銀元，修正前刑
    法第33條第5 款規定：「罰金：1 元（銀元）以上。」，而
    依罰金罰鍰提高標準條例規定，就72年6 月26日前修正之刑
    法部分條文罰金數額提高2 至10倍，其後修正者則不提高倍
    數，並依現行法規所定貨幣單位折算新臺幣條例規定，以銀
    元1 元折算新臺幣3 元；修正後刑法第33條第5 款規定：「
    罰金：新臺幣1000元以上，以百元計算之。」，刑法第33條
    第5 款所定罰金貨幣單位經修正為新臺幣後，刑法分則各罪
    所定罰金刑之貨幣單位亦應配合修正為新臺幣，為使刑法分
    則編各罪所定罰金之最高數額與刑法修正前趨於一致，乃增
    訂刑法施行法第1 條之1 ：「中華民國94年1 月7 日刑法修
    正施行後，刑法分則編所定罰金之貨幣單位為新臺幣。94年
    1 月7 日刑法修正時，刑法分則編未修正之條文定有罰金者
    ，自94年1 月7 日刑法修正施行後，就其所定數額提高為30
    倍。但72年6 月26日至94年1 月7 日新增或修正之條文，就
    其所定數額提高為3 倍。」；從而，刑法分則編各罪所定罰
    金刑之最高數額，於上開規定修正後並無不同，惟修正後刑
    法第33第5 款所定罰金刑最低數額，較之修正前提高，自以
    修正前刑法第33條第5 款規定，較有利於被告。又修正前刑
    法第41條第1 項前段規定：「犯最重本刑為5 年以下有期徒
    刑以下之刑之罪，而受6 個月以下有期徒刑或拘役之宣告，
    因身體、教育、職業、家庭之關係或其他正當事由，執行顯
    有困難者，得以1 元以上3 元以下折算1 日，易科罰金。」
    又修正前罰金罰鍰提高標準條例第2 條（於95年7 月1 日修
    正刪除）規定，就其原定數額提高為100 倍折算1 日，則本
    件被告行為時之易科罰金折算標準，最高得以銀元300 元折
    算1 日，經折算為新臺幣後，應以新臺幣900 元折算為1 日
    。惟95年7 月1 日修正公布施行之刑法第41條第1項 前段則
    規定：「犯最重本刑為5 年以下有期徒刑以下之刑之罪，而
    受6 個月以下有期徒刑或拘役之宣告者，得以新臺幣1000元
    、2000元或3000元折算1 日，易科罰金。」比較修正前後之
    易科罰金折算標準，以修正前之規定，較有利於被告，則應
    依修正後刑法第2 條第1 項前段，適用修正前刑法第41條第
    1 項前段規定，定其折算標準。又刑法第62條有關自首之規
    定，原修正前之舊法規定為「必減」其刑，修正後改為「得
    減」其刑，此項變動影響行為人之刑罰法律效果，係屬刑法
    第2 條第1 項之「法律變更」，經比較新舊法結果，修正後
    條文並未對被告更為有利，自應依刑法第2 條第1 項前段規
    定，依修正前刑法第62條前段規定，減輕被告之刑。本件被
    告於肇事後未被有偵查犯罪職權之機關或公務員發覺前，即
    主動向據報到場處理事故之警員坦承肇事，有臺北市○○○
    ○○道路交通事故肇事人自首情形紀錄表1 份在卷可參，為
    對於未發覺之罪自首而接受裁判，應依修正前刑法第62條前
    段規定減輕其刑。爰審酌被告過失之程度、告訴人所受傷害
    之情況，及犯後坦承犯行，態度尚稱良好，但迄未與告訴人
    達成和解賠償告訴人所受損害等各項情狀，量處如主文所示
    之刑，並依修正前刑法第41條第1 項前段規定諭知易科罰金
    之折算標準，以資懲儆。
據上論斷，應依刑事訴訟法第273 條之1 第1 項、第299 條第1
項前段，修正後刑法第2 條第l 項前段、刑法第284 條第2 項前
段、修正前刑法第62條前段、第41條第1 項前段，修正前罰金罰
鍰提高標準條例第1 條前段、第2 條，現行法規所定貨幣單位折
算新台幣條例第2 條，判決如主文。
本案經檢察官王以文到庭執行職務。
中    華    民    國    95    年    9     月    19    日
                  刑事第一庭法  官  賴邦元
以上正本證明與原本無異。
如不服本判決，應於判決送達後10日內，向本院提出上訴狀。
                            書記官  游意婷
中    華    民    國    95    年    9     月    19    日
中華民國刑法第284條
（過失傷害罪）
因過失傷害人者，處 6 月以下有期徒刑、拘役或 5 百元以下罰
金，致重傷者，處1 年以下有期徒刑、拘役或5 百元以下罰金。
從事業務之人，因業務上之過失傷害人者，處 1 年以下有期徒刑
、拘役或1 千元以下罰金，致重傷者，處 3 年以下有期徒刑、
 拘 役或2 千元以下罰金。


司法院資訊處製作；財團法人民間司法改革基金會備份。
